【裁判字號】    98,重訴,337
【裁判日期】    991110
【裁判案由】    清償借款
【裁判全文】
臺灣臺北地方法院民事裁定             98年度重訴字第337號
原      告  第一商業銀行股份有限公司
法定代理人  丙○○
訴訟代理人  黃建霖律師
            丁○○
被      告  甲○○
訴訟代理人  劉韋廷律師
複代理人    乙○○
上列當事人間清償借款事件本院裁定如下：
    主  文
本院就本件訴訟有管轄權。
    理  由
一、按訴訟程序上之中間爭點，達於可為裁判之程度者，法院得
    先為裁定；又訴訟，由被告住所地之法院管轄；當事人得以
    合意定第一審管轄法院，民事訴訟法第383條第2項、第1 條
    、第24條第1 項前段分別定有明文。次按國際裁判管轄之合
    意，除當事人明示或因其他特別情事得認為具有排他亦即專
    屬管轄性質者外，通常宜解為僅生該合意所定之管轄法院取
    得管轄權而已，並不當然具有排他管轄之效力。且我國民事
    訴訟法關於法院管轄之規定，係以「以原就被」之原則，旨
    在便於被告應訴，以免其長途奔波。故如原告放棄國際裁判
    管轄之合意，向被告住所所在地之本院起訴請求，縱與約定
    不合，然既屬有利於被告就近應訊，且未違反專屬管轄之規
    定，而本件本院對於被告之民事訴訟事件，本有管轄權，如
    兩造所簽訂之契約書又未排除我國法院之管轄權，則原告向
    被告之住所所在地之本院提起本件訴訟，揆諸前揭說明，自
    非法所不許（最高法院91年台抗字第268 號民事裁定及92年
    台上字第2477號民事判決參照）。
二、經查，本件原告依連帶保證之法律關係起訴請求被告給付原
    告港幣595萬5000元，依據兩造所簽立之連帶保證擔保書（
    下稱系爭擔保書）16.02：「The Guarantor irrevocably
    submits to the non-exclusive jurisdiction of the
    Hong Kong Courts but the Bank shall be entitled to
    enforce this Guarantee in the Courts of any other
    competent jurisdiction as Bank may select.」（見卷(一)
    第109 頁），意即擔保人服從於香港法院之非專屬性管轄權
    ，但本擔保書可以由銀行選擇至任何具有司法管轄權之法院
    管轄（見卷(一)第112 頁）。準此，本件並非專屬香港法院管
    轄，擔保人須服從債權銀行所選有管轄權法院之管轄，又本
    件被告住所位於臺北市○○○路○段35號4樓之3 ，有被告之
    戶籍謄本在卷足憑（見本院卷(一)第95頁），揆諸首開規定，
    本院為有管轄權權之法院。被告雖辯稱依據系爭擔保書
    16.01：「This Guarantee is governed by and shall be
    construed in accordance with the laws of Hong Kong.
    」（見卷(一)第109 頁）意即本擔保書受香港法律管轄並須按
    香港法律釋義（見卷(一)第112 頁）。是鈞院就本案並無審判
    權，即便有管轄權，原告香港分行為外國法人，本件契約發
    生地在香港，關於債務成立與否、契約成立與否、帳戶往來
    之證據資料均在香港，本於不便利法庭原則，亦應認為鈞院
    於審判上有不便利事由而駁回本訴云云。惟依據系爭擔保書
    16.02 約定，本件並非專屬香港法院管轄，被告既簽署系爭
    擔保書，同意由原告所選有管轄權法院管轄本件訴訟，亦即
    本件由原告所選有管轄權法院管轄，兩造已有合意，揆諸前
    開說明，本院依法有管轄權；再者，本件本院對於被告之民
    事訴訟事件，本有管轄權，而兩造所簽訂之系爭擔保書又未
    排除我國法院之管轄權，則原告向被告之住所所在地之本院
    提起本件訴訟，揆諸前揭說明，自非法所不許。次按分公司
    為受本公司管轄之分支機構，並無獨立之財產，為謀訴訟上
    便利，現行判例雖從寬認分公司就其業務範圍內之事項涉訟
    ，有當事人能力，但不能執此而謂關於分公司業務範圍內之
    事項，不得以總公司名義起訴（最高法院66年台上字第3470
    號判例參照），是以，原告香港分行既為原告所管轄之分支
    機構，本無獨立法人格，關於分行業務範圍內之事項，當得
    以原告名義起訴，即屬有據；復查原告為中華民國法人，被
    告為中華民國國民，本件被告簽署之相關文件亦由原告保管
    中，從而，原告依據以原就被原則，以被告住所地之管轄法
    院即本院為管轄法院提起訴訟，減輕被告須跨國應訴之煩，
    並無不便利之情形存在，亦即本件無不便利法庭原則之適用
    ，併此敘明。
三、綜上所述，本院有管轄權，被告所辯並無理由，且於法無據
    ，爰依民事訴訟法第383條第2項先為裁定如主文。
中    華    民    國    99    年    11    月    10    日
                  民事第一庭    法  官  陳文正
以上正本係照原本作成。
如對本裁定抗告須於裁定送達後10日內向本院提出抗告狀，並繳
納抗告費新臺幣1,000元。
中    華    民    國    99    年    11    月    11    日
                                書記官  詹雪娥

司法院資訊處製作；財團法人民間司法改革基金會備份。
